【裁判字號】    89,訴,996
【裁判日期】    900620
【裁判案由】    損害賠償
【裁判全文】
臺灣嘉義地方法院民事判決  八十九年訴字第九九六號
    原      告  丙○○
    被      告  乙○○
                裕國通通運有限公司
    法定代理人  丁○○○
    共      同
    訴訟代理人  甲○○
右當事人間請求損害賠償事件，本院判決如左：
    主      文
被告應連帶給付原告新台幣伍仟零壹拾壹元，及自民國八十九年十一月十五日起至清
償日止按年息百分之五計算之利息。
原告其餘之訴駁回。
訴訟費用由被告連帶負擔千分之三；餘由原告負擔。
本判決第一項於原告以新台幣壹仟陸佰柒拾元供擔保後，得假執行。
原告其餘假執行之聲請駁回。
    事      實
甲、原告方面：
  一、聲明：被告應連帶給付原告新台幣（下同）一百七十三萬元，及自起訴狀繕本
      送達被告之翌日起至清償日止，按年息百分之五計算之利息，並願供擔保請准
      為假執行之宣告。
  二、陳述：
    （一）被告乙○○係被告裕國通通運有限公司（以下簡稱裕國通公司）所雇用之
          司機，於民國八十七年十二月二十五日凌晨二時四十分許，酒後駕駛車號
          ＸＬ—○一三號營業貨運曳引車，行經嘉義縣水上交流道與嘉朴公路交叉
          路口時，屬支線道車，應注意並能注意竟疏未注意讓幹道車先行，逕自駛
          出，致撞及原告所駕駛之車號ＸＭ—五八八○號自小客車，使原告受有顏
          面外傷，合併有腦震盪等傷害，兩年無法工作，所駕駛之車輛全毀，刑事
          部分經台灣嘉義地方法院判處有期徒刑四月確定在案，是被告乙○○不法
          侵害原告之權利，應對原告負損害賠償之責。
    （二）原告受傷後，支付醫藥費十八萬元（含將來整型之手術費用）。且因此兩
          年沒有工作，而原告原是從事房地產賣房子之工作，年收入約為二十五萬
          元，兩年合計工作損失為五十萬元。又原告所有西元一九八八年出廠之大
          發銀翼自小客車因此全毀，價值五萬元。另外，原告因身體受傷，精神肉
          體所受痛苦甚大，且傷口即使動手術也只能恢復七、八成，又未婚，故請
          求非財產上損害金額一百萬元。據上，總計請求金額為一百七十三萬元。
    （三）被告乙○○肇事時，正為被告裕國通公司進行業務上運送行為，故被告裕
          國通公司應與受僱人被告乙○○連帶負損害賠償之責。
  三、證據：提出台灣嘉義地方法院八十八年度交易字第一八六號及台灣高等法院台
      南分院八十九年度交上易字第一四一五號刑事判決各一份、診斷證明書一份、
      醫療費用收據四張、照片兩幀、員工職務證明書一份、戶口名簿一件。
乙、被告方面：
  一、聲明：駁回原告之訴及其假執行之聲請。
  二、陳述：被告已賠償原告二十三萬零四百十八元，建保局給付部分也有向被告追
      償，原告請求之金額皆應提出證明，且原告對本件車禍亦有過失，應責任分攤
      。
  三、證據：提出汽車險賠款理算書二份、被告乙○○之畢業證書及公司領薪表各一
      份。
丙、本院依職權調閱台灣嘉義地方法院檢察署八十八年偵字第四一八○號偵查全卷、
    台灣嘉義地方法院八十八年交易字第一八六號刑事全卷、台灣高等法院台南分院
    八十九年交上易字第一四一五號刑事全卷，並向財政部台灣省南區國稅局嘉義市
    分局函詢原告之報稅資料、向仁友綜合醫院函詢原告八十八年一月二日出院後須
    休養幾日始能回復、向財團法人天主教聖馬爾定醫院函詢原告整型所需費用。
    理      由
一、本件原告主張：被告乙○○係被告裕國通公司所雇用之司機，於八十七年十二月
    二十五日凌晨二時四十分許，為被告裕國通公司執行業務上之運送行為時，酒後
    駕駛營業貨運曳引車，途經嘉義縣水上鄉○○○路二三公里處東向車道無號誌交
    叉路口時，應注意暫停讓幹道車先行，而依當時情形，路況及視距均良好，又無
    不能注意之情事，竟疏未注意，致與原告所駕駛之自小客車相撞，使原告受有頭
    部外傷合併腦震盪、前額二○╳八╳一公分大片撕裂傷之傷害，被告乙○○經判
    處四月有期徒刑之事實，業據其提出診斷證明書附於嘉義縣警察局水上分局刑案
    偵查卷第六頁、及前開嘉義地方法院及台灣高等法院台南分院刑事判決書為證，
    並為被告所不爭執，堪認其主張為真實。
二、原告主張被告乙○○前述執行業務時之過失行為，不法侵害其權利，致其受有醫
    療費用十八萬元、工作損失五十萬元、車輛損失五萬、精神上損害一百萬元，共
    計一百七十三萬元之損害，爰依據民法第一百八十四條第一項前段、第一百八十
    八條第一項之規定，請求被告乙○○與其僱用人被告裕國通公司連帶賠償上述金
    額，及自起訴狀繕本送達之翌日起至清償日止，按年息百分之五計算之利息。被
    告則以原告就其請求之金額應提出證明，又原告對本件車禍之發生亦有過失，應
    過失相抵，且被告已賠償原告二十三萬零四百十八元等語資為抗辯。
三、按因故意或過失，不法侵害他人之權利者，負損害賠償責任；受僱人因執行職務
    ，不法侵害他人之權利者，由僱用人與行為人連帶負損害賠償責任；不法侵害他
    人之身體或健康者，對於被害人因此喪失或減少勞動能力，或增加生活上之需要
    時，應負損害賠償責任；不法侵害他人之身體、健康、名譽或自由者，被害人雖
    非財產上之損害，亦得請求賠償相當之金額，民法第一百八十四條第一項前段、
    第一百八十八條第一項前段、第一百九十三條第一項、第一百九十五條第一項分
    別定有明文。被告乙○○對本件車禍事故之發生既有過失行為，且當時係為被告
    裕國通公司執行職務，已見前述，則原告訴請被告二人應負連帶賠償責任，即屬
    於法有據，茲就本件原告所得請求之各項賠償金額，逐項審究如左：
  （一）醫療費十八萬元部份：其中八十七年十二月二十五日起至八十八年一月二日
        止住院醫療費及門診費用由原告自行負擔部分為４９３８元＋９０５８元（
        原收據所含１００元部分，係證書費，非醫療上之支付，不應准許），共計
        １３９９６元，有原告所提住院醫療費用證明書及門診費用收據可憑，而健
        保給付部分４５６６２元，業經被告裕國通公司所投保之保險公司給付予中
        央健康保險局，亦有被告所提之付款明細在卷可稽，並為原告所不爭執，又
        原告因此本事件造成前額大片撕裂傷，留有多處疤痕，需分三次手術，手術
        費用每次約為一萬二千元，總合三次手術費用約三萬六千元，有九十年五月
        十日財團法人天主教聖馬爾定醫院（九○）惠醫字第○四九三號函附卷可稽
        ，以及整型之掛號費、診察費共計二百七十元，亦有原告所提之醫療費用收
        據二紙可證，均屬治療上之必要費用，總計五萬零二百六十六元，應由被告
        連帶賠償原告。至於逾此數額部分之請求，難認為有理由，應予駁回。
  （二）工作損害金五十萬元部分：原告主張其原從事房地產賣房子之工作，因本件
        車禍受傷後，兩年時間無法工作，其年收入為二十五萬元，並提出員工職務
        證明書為證，被告則抗辯原告所主張工作損失之金額，應提出證明文件等語
        。查原告雖主張其年收入為二十五萬元，然並無提出任何證據，以實其說，
        經本院向財政部台灣省南區國稅局嘉義市分局查詢，亦無原告綜合所得稅之
        報稅資料，有該分局九十年三月五日函附卷可參，因此，按行政院勞工委員
        會關於每月最低工資一萬五千八百四十元計算，又原告因此事件於八十七年
        十二月二十五日至八十八年一月二日，共計九日，於仁友醫院住院治療，有
        附於嘉義縣警察局水上分局刑案偵查卷第六頁之診斷證明書可憑，以及出院
        後約須休養一個月，始得恢復身體功能（除頭額上之疤痕外），亦有九十年
        三月十三日仁友醫院函在卷可憑，準此，該段期間共計三十九日，自是無法
        工作，是其工作損失為１５８４０元除以３０日，再乘以３９日，共計為二
        萬零五百九十二元，是原告在此金額內之請求為有理由，而逾此部分之請求
        ，為無理由，應予駁回。
  （三）車損五萬元部分：原告主張其車號ＸＭ—五八八○號、西元一九八八年份、
        大發銀翼自小客車，因本件車禍全毀，該車當時之市價為五萬元等語，被告
        則抗辯原告應提出車損確為該數額之證明。查該車至八十七年十二月二十五
        日本件事故發生時，車齡約十一年，已超過汽車耐用年數，且原告經本院多
        次曉喻其提出證明文件，然至言詞辯論終結時，原告均未能舉證證明該車損
        害之價額，再者，該車即使有剩餘價值，亦係微乎其微，如送請鑑價，其所
        需之費用，恐超過該車剩餘價值，不符經濟效益，是原告此部分之請求為無
        理由，應予駁回。
  （四）精神慰藉金一百萬元部分：查原告因本件車禍受有頭部外傷合併腦震盪、前
        額大片撕裂傷二○╳八╳一公分之傷害，需住院治療九天，並因此臉上留有
        疤痕，且約須休養一個月，始得恢復身體其他功能，且原告又未婚，有前揭
        卷附診斷證明書、原告所提財團法人天主教聖馬爾定醫院診斷證明書、九十
        年三月十三日仁友醫院函及戶口名簿在卷可稽，是原告肉體、精神受極大痛
        苦，本院斟酌實際情況，及兩造均高中畢業、原告為從事房地產工作，年收
        入約二十萬元、被告乙○○為被告裕國通公司之司機，八十八年度收入為三
        十一萬元等情，有畢業證書、扣繳憑單在卷可憑，是認原告精神慰藉金之請
        求以四十萬元為相當，逾此數額之請求，為不相當，應予駁回。
五、與有過失部分；本件被告抗辯原告對於本件車禍亦有過失，應責任分攤等語，按
    行經無號誌交叉路口時，應減速慢行，作隨時停車之準備；又汽車行駛時，駕駛
    人應注意車前狀況，並隨時採取必要之安全措施，道路交通安全規則第九十三條
    第一項第四款、第九十四條第三項分別定有明文。查本件被告乙○○行經無號誌
    交叉路口時，固係支道線車未讓原告之幹道車先行，然原告行經肇事地點無號誌
    交叉路口時，疏未減速慢行作隨時停車之準備，反以車速七十公里以上超速行駛
    （以其煞車痕長度換算車速七十公里以上），且未注意車前狀況，致遇狀況煞避
    不及撞擊被告乙○○車左後輪，有台灣省車輛行車事故覆議鑑定委員會覆議意見
    書附於前揭台灣嘉義地方法院刑事卷第九十三頁可稽，是原告行經無號誌交叉路
    口，為減速慢行，反超速行駛，且未注意車前狀況，違反上揭安全規則，同為本
    件車禍之肇事原因，原告對於本件車禍之發生亦與有過失，從而被告抗辯應責任
    分攤，為有理由。爰審酌兩造過失責任大小，認為原告與被告應負擔之過失責任
    比例為五比五。
六、綜上所述，原告得請求被告連帶賠償之醫療費為五萬零二百六十六元、工作損失
    為二萬零五百九十二元、精神慰藉金四十萬元，合計為四十七萬零八百五十八元
    已如前述，從而按上揭原告與被告應負擔之過失責任比例為五比五，故被告得減
    輕賠償之金額為二十三萬五千四百二十九元，又被告已因本件車禍經由保險公司
    賠償原告二十三萬零四百十八元，有被告所提之汽車險賠款理算書可憑，並為原
    告所不爭執。準此，原告請求被告連帶賠償之金額以五千零一十一元，及自起訴
    狀繕本送達之翌日即八十九年十一月十五日起至清償日止，按週年利率百分之五
    計算之利息，為有理由，應命被告連帶給付原告上開本息。原告逾此部分之請求
    ，為無理由，應予駁回。至於兩造其餘攻擊防禦方法，無礙勝負之判斷，爰不予
    一一斟酌，附此敘明。
七、原告陳明願供擔保，聲請宣告假執行，就原告勝訴部份，經核無不合，爰酌定相
    當之擔保金額宣告之；至原告敗訴部分，其假執行之聲請已失所附麗，應並予駁
    回。
八、據上論結，本件原告之訴為一部有理由，一部無理由，依民事訴訟法第七十九條
    但書、第八十五條第二項、第三百九十條第二項判決如主文。
中      華      民      國    九十      年      六      月     二十     日
~B臺灣嘉義地方法院民事第一庭
~B    審判長法官  曾文欣
~B        法  官  鄭雅文
~B        法  官  賴秀蘭
右為正本，係照原本作成。
如對本判決上訴應於收受本判決送達後二十日內向本院提出上訴狀（應按他造人數附
繕本）
中      華      民      國    九十      年      六      月     二十     日
~B        書記官  楊國色


司法院資訊處製作；財團法人民間司法改革基金會備份。
